臺灣臺北地方法院民事判決　　　　　　　　　　　　九十三年度訴字第二三三七號
　　原　　　告　丁○○
　　訴訟代理人　朱俊雄律師
　　　　　　　　劉嵐律師
　　複　代理人　乙○○
　　被　　　告　裕融企業股份有限公司
　　法定代理人　庚○○
　　訴訟代理人　甲○○
　　　　　　　　戊○○
　　　　　　　　己○○
　　被　　　告　丙○○
當事人間確認所有權存在等事件，本院於中華民國九十三年十一月十一日言詞辯論終
結，判決如下：
    主  文
確認車牌號碼Ｘ八－六八九一號賓士牌自用小客車為原告所有。
被告丙○○應將前項車輛汽車行車執照之所有權人登記塗銷，被告裕融企業股份有限
公司應將前項車輛之動產抵押權登記塗銷。
訴訟費用由被告裕融企業股份有限公司負擔。
    事實及理由
一、按訴狀送達後，原告不得將原訴變更或追加他訴，但經被告同意者，不在此限。
    被告於訴之變更或追加無異議，而為本案之言詞辯論者，視為同意變更或追加。
    民事訴訟法第二百五十五條第一項第一款、第二項定有明文。本件原告於訴狀送
    達後，追加被告丙○○，並變更起訴聲明如主文所示，被告裕融企業股份有限公
    司（下稱裕融公司）對於原告訴之追加及變更無異議，而為本案之言詞辯論，依
    前開規定，視為同意原告追加及變更。原告追加被告丙○○及變更起訴聲明，核
    無不合，應予准許。
二、原告起訴主張：原告於民國九十二年六月間取得車牌號碼Ｘ八－六八九一號賓士
    牌自小客車（下稱系爭車輛）所有權，系爭車輛一直由原告使用迄今，未曾出借
    或轉讓他人，亦未設定動產抵押權予被告裕融公司，詎被告裕融公司竟於九十二
    年十一月二十四日以系爭車輛為被告丙○○所有，因被告丙○○向被告裕融公司
    借款未清，欲行使動產抵押權，取回系爭車輛。經原告向嘉義監理所及台北區監
    理所查詢結果，始知系爭車輛於九十二年八月八日為人冒用原告名義申請補發行
    車執照及新領牌登記，同年月十二日過戶予被告丙○○，被告丙○○再提供系爭
    輛設定動產抵押權予被告裕融公司，向被告裕融公司借款新台幣（下同）五十萬
    元，致原告私法上之權利有受侵害之虞，而有以判決除去之必要；又被告丙○○
    既非系爭車輛之所有權人，被告裕融公司對於系爭車輛並無動產抵押權，渠等分
    別為系爭車輛之行車執照所有權人及抵押權人，妨害原告所有權之行使，爰依不
    當得利、侵權行為及民法第七百六十七條規定，原告得請求被告丙○○塗銷系爭
    車輛之行照所有權人登記、被告裕融公司塗銷系爭車輛之抵押權登記等語。並聲
    明：如主文所示。
三、被告丙○○則以：被告丙○○並未受讓系爭車輛，未曾提供系爭車輛設定抵押權
    予被告裕融公司，向被告裕融公司借款，係他人盜用被告丙○○名義所為等語，
    資為抗辯。並聲明：原告之訴駁回。
四、被告裕融公司辯稱：被告裕融公司於辦理融資，設定動產抵押權登記時，已確實
    核對被告丙○○之
五、按動產物權之讓與，非將動產交付，不生效力，民法第七百六十一條第一項前段
    定有明定。故依前開規定，動產之讓與，須有讓與之合意及動產之交付，始生效
    力。經查，系爭車輛於九十二年八月八日由訴外人簡寶玉辦理補發新照及登記書
    ，有卷附交通部公路總局嘉義監理所函檢附之汽機車各項異動登記表、監理所監
    理代辦人資料表足參，同年月十二日辦理過戶登記予被告丙○○，亦有卷附嘉義
    區監理所函可憑，而依被告裕融公司提出之債權讓與暨動產抵押契約書所示，系
    爭車輛係被告丙○○向原告購買（見本院卷第四三頁），足見系爭車輛係以買賣
    為原因過戶予被告丙○○。然被告丙○○自認未曾向原告買受系爭車輛，且系爭
    車輛現為原告所占有，則原告與被告丙○○間既無讓與系爭車輛之合意，亦無交
    付系爭車輛之事實，依前開規定，系爭車輛之所有權，仍為原告所有。因系爭車
    輛之行車執照現登記所有權人為被告丙○○，原告亦無從辦理系爭車輛汽車行車
    執照之變更，影響原告私法上之權利，有以判決除去之必要，故原告請求判決確
    認系爭車輛為其所有，即有理由，應予准許。
六、又所有權人對於妨害其所有權者，得請求除去之，為民法第七百六十七條所明定
    。被告丙○○並非系爭車輛之所有權人，亦未將系爭車輛設定動產抵押權予被告
    裕融公司，則系爭車輛之汽車行車執照所有權人登記及動產抵押權登記，均足以
    妨害原告所有權之行使，原告依前開規定，請求被告丙○○塗銷系爭車輛行車執
    照所有權人登記，被告裕融公司塗銷系爭車輛之動產抵押權登記，均有理由，應
    予准許。
七、原告之訴為有理由，依民事訴訟法第七十九條，判決如主文。
中　　　華　　　民　　　國　　九十三　　年　　十一　 　月　　二十六 　　日
                              民事第五庭  法  官    吳素勤
正本係照原本作成
如對本判決上訴，須於判決送達後廿日內向本院提出上訴狀
中　　　華　　　民　　　國　　九十三　　年　　十一　　月　　 二十六　 　日
                                          書記官    曾寶生
